臺灣新北地方法院民事裁定
111年度消債更字第29號
聲  請  人
即 債務 人  高豫華  

代  理  人  趙友貿律師（法扶律師）
上列聲請人依消費者債務清理條例聲請更生事件，本院裁定如下
：
    主  文
債務人高豫華自中華民國111年3月18日上午10時起開始更生程序
。
命司法事務官進行更生程序。
    理  由
一、按債務人不能清償債務或有不能清償之虞者，得依本條例所
    定更生程序，清理其債務；債務人無擔保或無優先權之債務
    總額未逾新臺幣（下同）1,200萬元者，於法院裁定開始清
    算程序或宣告破產前，得向法院聲請更生；債務人對於金融
    機構負債務者，在聲請更生或清算前，應向最大債權金融機
    構請求協商債務清償方案，或向其住、居所地之法院或鄉、
    鎮、市、區調解委員會聲請債務清理之調解；協商或調解成
    立者，債務人不得聲請更生或清算，但因不可歸責於己之事
    由，致履行有困難者，不在此限，消費者債務清理條例（下
    稱消債條例）第3條、第42條第1項、第151條第1項、第151 
    條第7項分別定有明文。又法院開始更生程序之裁定，應載
    明其年、月、日、時，並即時發生效力；法院裁定開始更生
    或清算程序後，得命司法事務官進行更生或清算程序，必要
    時得選任律師、會計師或其他適當之自然人或法人一人為監
    督人或管理人，消債條例第45條第1項、第16條第1項亦有明
    文。
二、本件聲請意旨略以：聲請人於民國90幾年間因不懂財務規劃
    ，食衣住行皆以信用卡消費，斯時無意識到消費借貸利息之
    高昂，又逢94年間因照顧重病父親無法外出工作，故逐漸入
    不敷出而無力清償債務。目前累積債務總額為3,565,196元
    ，於消債條例施行後，曾依消債條例第151條第1項向本院聲
    請前置調解，惟調解期日最大債權金融機構中國信託商業銀
    行股份有限公司 （下稱中國信託銀行）未出席，因而調解
    不成立，爰於法院調解不成立時以言詞聲請更生程序等語。
三、經查：
㈠、聲請人於本件更生之聲請前曾向本院聲請前置調解，但最大
    債權金融機構即中國信託銀行於110年12月2日以債權人債權
    陳報狀稱：因聲請人尚積欠6家資產公司合計約近100萬元之
    債務，且聲請人目前收入僅能維持其生活所需，無法負擔任
    何還款方案，本案無調解成立之可能，故調解期日不出席，
    請鈞院核發調解不成立證明等語，此有中國信託銀行110年1
    2月2日債權人債權陳報狀、調解程序筆錄（見110年度司消
    債調字第795號卷〈下稱調解卷〉第65、76頁）在卷可證，可
    見聲請人確有依照消債條例第151條第1項規定向本院聲請債
    務清理調解。
㈡、本件聲請人所提更生之聲請可否准許，須審究聲請人的情況
    是否符合消債條例第3條「債務人不能清償債務或有不能清
    償之虞者」的規定。經查：
１、聲請人主張其有不能清償債務之情事，業據其提出財產及收
    入狀況說明書、債權人清冊、債務人清冊、財團法人金融聯
    合徵信中心查詢當事人綜合信用報告回覆書、全國財產稅總
    歸戶財產查詢清單、108至109年度綜合所得稅各類所得資料
    清單、永豐銀行一般活期儲蓄存摺封面暨內頁、勞工被保險
    人投保資料表暨明細、現戶全戶戶籍謄本、集保戶往來參加
    人明細資料表（含帳號）、保管帳戶客戶餘額表、客戶存券
    異動明細表、投資人於各專戶無資料明細表、投資人於清算
    交割銀行未開戶明細表、郵政存簿儲金簿封面暨內頁、華南
    商業銀行活期儲蓄存款存摺封面暨內頁、人壽商業保險同業
    公會保險業通報作業資訊系統資料查詢結果表、富邦人壽解
    約試算結果等資料（見調解卷第4至21頁，本院卷第37至67
    頁）為證，堪認屬實。
２、聲請人主張其每月必要支出為伙食7,200元、交通費1,280元
    、國民年金1,042元、健保費826元、水費273元、電費1,150
    元、手機費1,331元、瓦斯費137元、雜支1,500元等項，共
    計14,739元等語。本院考量聲請人的家庭狀況、工作型態、
    目前社會經濟消費之常情，認為原告主張負擔上述必要費用
    的支出數額，並未逾一般人生活程度。而且，消債條例之立
    法目的，除了使債務人得透過更生程序清償債務、重建其經
    濟生活，也應保障債務人於更生方案履行期間內，得保有符
    合人性尊嚴之最低基本生活，以及保留債務人於各項目中費
    用留用之彈性，以維持債務人最基礎生活水準。因此，聲請
    人上述主張尚屬合理而堪採信。
３、本件聲請人目前任職於旅宿業，受疫情影響每月薪資收入約
    為18,000元，扣除上開每月必要生活支出後餘額為3,261元
    （計算式：18,000元－14,739元＝3,261元），是以本院審酌
    聲請人現況之財產、勞力及信用等清償能力，以聲請人每月
    收入於扣除合理之基本生活費用後，堪信已不能清償前開所
    負無擔保或無優先權債務3,565,196元。從而，聲請人所為
    本件更生聲請，符合消債條例第3條所定之要件。
四、綜上所述，本件聲請人為一般消費者，並未從事營業活動。
    其有無法清償債務之虞的情事發生，又所負無擔保或無優先
    權之債務，並未逾1,200萬元，且未經法院裁定開始清算程
    序或宣告破產，又查無消債條例第6條第3項、第8條或第46
    條各款所定駁回更生聲請之事由存在，則聲請人聲請更生，
    於法有據，應予准許，爰裁定如主文。
五、聲請人於更生程序開始後，應另提出足以為債權人會議可決
    或經法院認為公允之更生方案以供採擇，俾免更生程序進行
    至依消債條例第61條規定應行清算之程度，附此敘明。
六、依消債條例第11條第1項、第45條第1項、第16條第1項，裁
    定如主文。
中　　華　　民　　國　　111 　年　　3 　　月　　18　　日
              民事第六庭    法　官　許映鈞
以上正本證明與原本無異。
本件裁定不得抗告。
本裁定已於民國111年3月18日上午10時公告。
中　　華　　民　　國　　111 　年　　3 　　月　　18　　日
                            書記官　賴麗莎